【裁判字號】    92,親,53
【裁判日期】    920424
【裁判案由】    確認親子關係不存在
【裁判全文】
臺灣板橋地方法院民事判決  九十二年度親字第五三號
    原      告    乙○○
    被      告    丙○○
    兼法定代理人  甲○○
右當事人間請求確認親子關係不存在事件，本院判決如左：
    主      文
原告之訴駁回。
訴訟費用由原告負擔。
    事    實
甲、原告方面：
    聲明、陳述及證據詳如民事起訴狀所載（如附件）。
乙、被告方面：
    本件未經言詞辯論，被告爰未提出辯論之聲明及陳述。
    理    由
一、按原告之訴，依其所訴之事實，在法律上顯無理由者，法院得不經言詞辯論，逕
    以判決駁回之，民事訴訟法第二百四十九條第二項定有明文。
二、次按妻之受胎，係在婚姻關係存續中者，推定其所生子女為婚生子女。又從子女
    出生之日回溯第一百八十一日起至第三百零二日止為受胎期間。前項推定，如夫
    妻之一方能證明妻非自夫受始者，得提起否認之訴。但應於知悉子女出生之日起
    ，一年內為之，民法第一千零六十三條定有明文。從而，依該民法否認子女之訴
    之規定，雖依法僅得由該夫妻之一方提起，並受有除斥期間一年之限制，此觀該
    法條之規定自明。經查，本件原告就其起訴主張之子女丙○○為民國八十五年十
    一月十四日出生，依該出生之日回溯第一百八十一日起至第三百零二日止之受胎
    期間，乃有於該原告乙○○與被告甲○○婚姻關係存續之期間中（原告乙○○與
    被告甲○○係八十五年三月二十三日結婚，於八十九年五月十二日離婚），依法
    該子女丙○○乃推定為被告甲○○自原告受胎所生之子女，此有兩造及該子女之
    戶籍謄本足憑。從而睽諸前揭說明，前項推定茍如夫妻之一方能證明妻非自夫受
    胎者，自應於知悉子女出生之日起一年內為之。本件原告既早知悉該子女即被告
    丙○○前已於八十五年十一月十四日出生，迄今顯已逾越上開法條規定提起否認
    子女之訴之除斥期間無疑，依法本不得再加否認該子女丙○○之婚生地位，雖該
    原告狀載其於今年二月間偶然聽聞該子女並非其親生子，並經為親子血緣鑑定云
    云，惟此乃提起本件確認原告與該子女即被告丙○○親子關係不存在之訴，此有
    原告起訴狀載足憑，就其本質上本乃屬該否認子女之訴訟（此有台灣高等法院八
    十八年家上字第三三九號民事判決及最高法院八十八年台上字第二三一八號判決
    足資參左），依法本仍應受該民法第一千零六十三條關於除斥期間之限制，亦即
    該否認之女之訴，如夫妻之未能於法定期間提起或除有因死亡而不能提起情形（
    即除有關於該民事訴訟第法五百九十條所規定之情形）外，則該子女在法律上不
    能不認為夫妻之婚生子女，無論何人皆不得為反對之主張（此亦有最高法院二十
    三年度上字第三四七三號判例意旨足參）。此於該被告丙○○在法律上之婚生地
    位即親子關係即當確立，縱該法律上親子關係之基礎事實即真實自然血統之聯絡
    或有不符，然此本於該法律規定除斥期間所為規範子女身分安定性與血統真實性
    之衡量，當非於該法定除斥期間經過後而仍得認依該民事訴訟法第二百四十七條
    一般確認之訴之規定提起該確認該親子關係存不存在或事實上血統聯絡之有無，
    否則該否認子女之訴於該法律所規範之目的及除斥期間所設之限制，將失其存在
    之意義。從而本件原告於知悉該子女丙○○出生後迄今六年有餘，顯已逾該知悉
    子女出生一年內之除斥期間，如前所述，依法既不得為否認該婚生子女之法律地
    位，揆諸上開說明其仍遽為提此確認該子女丙○○與其親子關係不存在之訴，要
    屬無理，其所為本件請求顯無理由，依法爰由本院不經言詞辯論，予以判決駁回
    。
三、結論：本件原告之訴為無理由，依民事訴訟法民事訴訟法第二百四十九條第二項
    ，第七十八條，判決如主文。
中      華      民      國    九十二    年      四      月    二十四    日
                                    臺灣板橋地方法院家事法庭
~B法      官  楊志勇
右為正本係照原本作成
如對本判決不服，須於判決送達後二十日內向本院提出上訴狀
中      華      民      國    九十二    年      四      月    二十四    日
~B法院書記官  王超弘


司法院資訊處製作；財團法人民間司法改革基金會備份。
